【裁判字號】    96,易,1205
【裁判日期】    980115
【裁判案由】    恐嚇取財等
【裁判全文】
臺灣苗栗地方法院刑事判決              96年度易字第1205號
公  訴  人  臺灣苗栗地方法院檢察署檢察官
被      告  丁○○
                      樓
                      樓
            乙○○
上列被告因恐嚇取財等案件，經檢察官提起公訴（96年度偵字第
2312號），本院判決如下：
    主  文
丁○○共同犯恐嚇取財罪，累犯，處有期徒刑壹年陸月，減為有
期徒刑玖月。
乙○○共同犯恐嚇取財罪，累犯，處有期徒刑壹年貳月，減為有
期徒刑柒月。
    事  實
一、丁○○所開設位在苗栗縣苗栗市新英里新勝11之1 號之「苗
    栗氧氣場」，於民國95年9 月間，遭辛○○與己○○共同竊
    取其內所有之音響、喇叭、石頭、木雕、碗盤等物（辛○○
    、己○○另犯之共同竊盜罪，業經臺灣高等法院臺中分院96
    年度上訴字第2634號判決確定）。丁○○知悉上情後，因不
    甘損失，乃與戊○○（另經本院判決確定）、乙○○共同意
    圖為自己不法之所有，基於恐嚇取財、傷害之犯意聯絡，於
    96年4 月12日下午3 時許，由丁○○要求不知情之彭添財駕
    駛車號1406－PQ號自用小客車搭載戊○○、乙○○及己○○
    （另經檢察官為不起訴處分），前往苗栗縣苗栗市玉苗里西
    勢美北8 號辛○○住處，由己○○叫辛○○上車，一同前往
    苗栗縣苗栗市西山公墓，丁○○則另由其不知情之弟徐鴻榮
    駕駛車號A3－3868號自用小客車，搭載至該處會合。丁○○
    一行人於上址會合後，丁○○、戊○○、乙○○遂要求辛○○與己○○對質，惟辛○○否認有共同竊盜之行為，戊○○
    遂以預先準備好之西瓜刀砍劈辛○○之左大腿；乙○○則持
    彭添財所駕上開車輛上之拐杖鎖揮打辛○○之嘴，致辛○○
    受有左大腿深部撕裂傷（22x 10公分）併肌肉斷裂、左上唇
    穿刺傷、上下門齒斷裂等傷害（傷害部分業據辛○○撤回告
    訴，另經本院判決公訴不受理）。丁○○、戊○○、乙○○
    遂共同以此強暴、脅迫手段，要求辛○○坦認犯有上開竊盜
    之犯行，並提出顯不相當之新臺幣（下同）100 萬元鉅額賠
    償請求，迫使辛○○清償，惟辛○○無法負擔，戊○○遂逼
    使辛○○撥打電話予其母親丙○○，由辛○○向丙○○說：
    「媽！領50萬元出來」等語並旋即掛斷電話2 次後，再由戊○○撥打電話，先向丙○○大聲說：「拿50萬元」等語，掛
    斷後再撥打電話向丙○○說：「快、快，明天要再來」等語
    ，期間戊○○並向辛○○恫稱：「沒拿出來的話要你人頭落
    地」等語，致辛○○及丙○○均心生畏懼，並因而籌款以處
    理此事。嗣經辛○○之表弟甲○○（另經檢察官為不起訴處
    分）從中斡旋，並確定上開金額為50萬元後，丁○○即於96
    年4 月19日晚間7 時30分許，與甲○○、徐鴻榮一同前往苗
    栗市大千醫院辛○○所居住之705 之1 號病房旁之樓梯間，
    利用辛○○心生之畏懼，索取30萬元現金，所餘之20萬元則
    要求辛○○開立本票。嗣於96年5 月2 日晚間9 時20分許，
    丁○○與不知情之謝瑩亮，至辛○○上開住處欲索取所剩餘
    款時，因辛○○業於96年4 月30日晚間8 時許，將10萬元交
    甲○○轉交予戊○○，已無力再負擔丁○○之無度需索，遂
    報警處理而查獲上情。
二、案經辛○○訴由苗栗縣警察局移送臺灣苗栗地方法院檢察署
    檢察官偵查起訴。
    理  由
壹、證據能力部分：
    按被告以外之人於審判外之陳述，雖不符第159 條之1 至第
    159 條之4 之規定，而經當事人於審判程序同意作為證據，
    法院審酌該言詞陳述或書面陳述作成時之情況，認為適當者
    ，亦得為證據；當事人、代理人或辯護人於法院調查證據時
    ，知有第159 條第1 項不得為證據之情形，而未於言詞辯論
    終結前聲明異議者，視為有前項之同意，刑事訴訟法第159
    條之5 定有明文；又當事人同意或有同條第2 項依法視為同
    意某項傳聞證據作為證據使用者，實質上即表示有反對詰問
    權之當事人已放棄其反對詰問權，如法院認為適當，不論該
    傳聞證據是否具備刑事訴訟法第159 條之1 至第159 條之4
    所定情形，均容許作為證據（最高法院97年台上字第6715號
    判決參照）。經查：本件下列所引證人戊○○、乙○○、辛○○、丙○○、己○○、彭添財、甲○○、徐鴻榮、謝瑩亮
    、彭瑞芳、庚○○分別於警詢或偵查中之證述，及贓物認領
    保管單、大千綜合醫院診斷證明書、苗栗市農會借據2 紙等
    審判外陳述（至照片4 張，核非屬供述證據，不受傳聞法則
    之限制），本院於審理中均一一踐行「告以要旨」程序，而
    被告丁○○、乙○○在知悉上開證據係審判外陳述之情形下
    ，對於各該審判外之陳述，均分別表示「沒有意見」，或僅
    就其真實與否表示意見，並未於言詞辯論終結前就證據能力
    聲明異議（見本院卷(二)第98至101 頁）；而本院審酌該等陳
    述作成時之情況，認為其證據之取得過程並無瑕疵，且與待
    證事實具有關連性，證明力非明顯過低，而具適當性，是自
    有證據能力。
貳、實體部分：
一、被告之辯解：
    訊之被告丁○○固承認確有於上開時間，要求彭添財開車搭
    載戊○○、乙○○、辛○○等人至西山公墓，而其則由其弟
    徐鴻榮搭載至西山公墓，欲與辛○○就「苗栗氧氣場」遭竊
    一事對質，且辛○○受傷後其亦有至大千醫院向辛○○收取
    30萬元現金及20萬元本票之事實；被告乙○○則對上開事實
    坦承不諱；惟被告丁○○矢口否認有何恐嚇取財之犯行，辯
    稱：戊○○、乙○○傷害辛○○的時候，伊沒有看到，且當
    初伊沒有講到錢的問題，50萬元的部分是李宏仁去協調，談
    好後伊才至大千醫院向辛○○拿錢，這是辛○○至「苗栗氧
    氣場」竊取伊物品之理賠金額，伊沒有恐嚇取財之意思云云
    。
二、認定事實：
  (一)被告乙○○部分：
    認定犯罪事實所憑之證據及認定之理由：
    上開事實，業據被告乙○○於本院中坦承不諱，核與證人辛○○、丙○○、己○○、彭添財、甲○○、徐鴻榮、謝瑩亮
    、彭瑞芳、庚○○等人之證述情節大致相符，並有大千綜合
    醫院診斷證明書1 份、苗栗市農會借據2 紙、贓物認領保管
    單1 份、相片4 張等可資佐證。綜上所述，足認被告乙○○
    之自白與事實相符，應可憑採。
  (二)被告丁○○部分：
  1.認定犯罪事實所憑之證據及認定之理由：
  (1)經查：被告丁○○所開設位在苗栗縣苗栗市新英里新勝11之
    1 號之「苗栗氧氣場」，於95年9 月間，遭辛○○與己○○
    共同竊取其內所有之音響、喇叭、石頭、木雕、碗盤等物之
    事實，業經臺灣高等法院臺中分院96年度上訴字第2634號判
    決確定在案，此有該案判決書1 份附卷足稽，堪信被告丁○○確因上開「苗栗氧氣場」遭竊案件而對辛○○心存芥蒂，
    並有與之對質之動機無訛。
  (2)證人即共犯戊○○迭於警詢、偵查中明確證稱：是因為己○○與辛○○去偷丁○○的財物，丁○○的意思是叫伊及乙○○去找己○○與辛○○在苗栗市西山公墓對質，伊便與乙○○2 人，是由彭添財駕駛車號1406-PQ 號自小客車，在苗栗
    市中苗地區找到己○○就先把己○○先帶至西山公墓... 當
    時伊與乙○○、己○○及彭添財4 人，由彭添財開車下山去
    找辛○○對質... 整件事是丁○○拜託伊與乙○○2 人，因
    丁○○與伊是舊識也是好朋友，聊談之中曾聊天談及辛○○
    、己○○偷竊丁○○物品之事，伊答應要幫丁○○處理，才
    會分別帶己○○及辛○○至西山公墓對質，由伊及乙○○2
    人分別都有毆打己○○及辛○○等語（見96年度偵字第2312
    號卷(二)，下稱偵卷(二)，第95至98頁）；己○○說辛○○偷丁○○東西，伊剛好要上台北跟丁○○聊起，丁○○叫伊跟乙○○坐彭添財車去找辛○○、己○○，是己○○叫辛○○出
    來，辛○○就上車，之後伊等就到西山公墓對質，之後講不
    攏，伊在西山公墓撿到一個像鐵片的砍辛○○的腳，乙○○
    拿一個像棍子類的東西打辛○○等語（見偵卷(二)第136 頁）
    ，核與證人即共同被告乙○○於警詢中證稱：（問：當時
    是由何人教唆？鐵棍及西瓜刀是由何人提供？）是丁○○跟
    伊等說的，伊等氣不過，才氣不過，才跟丁○○處理，鐵棍
    是彭添財車上放的，西瓜刀是戊○○自備的等語（見96年度
    偵字第2312號卷(一)，下稱偵卷(一)，第35頁）；證人己○○
    於警詢中證稱：（問：係何人教唆將辛○○押至苗栗市西山
    公墓毆打並砍傷他及由何人出言恐嚇他？）是丁○○教唆戊○○、乙○○等人毆打並砍傷辛○○，至於是何人恐嚇辛○○伊就不知道等語（見偵卷(二)第76頁）；證人彭添財於警
    詢中證稱：當日是博哥（指丁○○）打電話給伊要伊開車去
    北苗地區載人，丁○○要與伊見面，載了2 個伊不認識的人
    （指乙○○、戊○○）去找人等語（見偵卷(二)第87頁），所
    述情節大致相符，並有大千綜合醫院診斷證明書1 份在卷可
    憑，足見被告丁○○於知悉「苗栗氧氣場」內物品係遭己○○及辛○○所竊取之後，即授意被告乙○○及共犯戊○○處
    理後續索償事宜，並安排彭添財協助前往搭載，其2 人始共
    同搭乘彭添財所駕駛之上開車輛找尋己○○及辛○○，且要
    求己○○及辛○○同車至西山公墓就「苗栗氧氣場」遭竊一
    事對質，並旋將辛○○毆傷無訛。
  (3)證人即告訴人辛○○於迭於偵查及本院中證稱：（問：96年
    4 月12日當天是如何從住處到西山公墓？）是被己○○拉上
    車，當時約下午3 點半到3 點40分，車上加己○○共有4 人
    。伊一到西山公墓，就看到丁○○、徐鴻榮兄弟，伊一下車
    ，不知何原因就有一個人（指乙○○）拿鐵棒或棒球棒打伊
    嘴巴，把伊牙打光了；另一個人（指戊○○）用西瓜刀砍伊
    大腿。砍伊的那個人（指戊○○）問今天能拿多少錢出來賠
    丁○○，說丁○○東西被偷了，並拿出行動電話要伊打給伊
    媽（指丙○○），伊打279502到苗栗市農會供銷部，要伊媽
    準備50萬，戊○○說沒拿出來的話要伊人頭落地。伊為了保
    命就告訴戊○○伊媽電話，有跟伊媽談了一會；伊被打、被
    砍時徐鴻榮在車上，丁○○在旁邊，但丁○○並沒有叫他們
    打伊、砍伊，丁○○沒有講幾句話就走了等語（見偵卷(二)第
    4 、5 、8 頁）；「（問：你到西山公墓下車的時候，丁○○人有在那邊嗎？）有，（問：你被傷害的時候丁○○有在
    場是嗎？）對，（問：他們打你的過程當中有沒有跟你說為
    什麼打你？）就是同樣說我為什麼要跟己○○去搬丁○○的
    東西，（問：誰這樣問你的？誰出口問你的？戊○○？乙○○？還是兩人都有問？）三個人都有問，（問：你說三個人
    是指戊○○、乙○○、丁○○都有問？）對，丁○○是最後
    才說，（問：當天丁○○有要求你賠償嗎？）賠償的時候是
    戊○○先開口講要100 萬，然後我說我拿不出來那麼多錢，
    我就說拿50萬，我就用戊○○手機打電話給我媽媽，就變成
    戊○○跟我媽媽在談話，（問：4 月12號下午在西山公墓的
    時候是戊○○要你打電話給你媽的是不是？）對，（問：他
    要你打電話給你媽的的時候，有沒有出言講什麼恐嚇的話？
    ）因為我那時候血流很多，我就已經快支持不住了，等到我
    打電話跟我媽媽講話，我都已經沒有力量了，然後電話就斷
    了，然後就由戊○○直接跟我媽媽講，（問：他那時候有沒
    有跟你說要你媽準備50萬，然後沒有拿出來的話要你人頭落
    地，這句話你有印象嗎？）有，（問：你打電話給你媽的時
    候，丁○○還在場嗎？）我打電話給我媽的時候，他跟徐鴻
    榮、己○○三個人先離開，（問：你的意思是說你打電話給
    你媽的時候，丁○○已經先走了？）對，就交給戊○○跟乙○○他們處理，（問：戊○○要你賠100 萬的時候，丁○○
    有在場嗎？）那時候還在，（問：戊○○要你賠100 萬的時
    候，你已經被打了？）對，我一下車就已經被砍一刀，（問
    ：然後那時候嘴巴也已經被打了？）對，反正就是二樣一起
    來，（問：在戊○○要叫你拿100 萬元出來處理的時候，丁○○回答什麼？）沒有回答，（問：之後他要離開之前他說
    了什麼話？）他就說就交給他們處理，（問：就是主要這一
    次在西山公墓發生的事情是去苗栗氧氣場偷丁○○的東西？
    ）就是關於賠償金的那些事情。」等語（見本院卷(二)第37至
    40、53、54、63頁）；核與證人即共犯戊○○於偵查中證
    稱：丁○○在看伊跟乙○○打，之後打完丁○○跟己○○先
    走，電話是伊打給辛○○的媽媽的等語（見本院卷(二)第136
    頁）；證人己○○於警詢中證稱：是戊○○拿西瓜刀，乙○○拿棍棒毆打辛○○，伊與辛○○在西山公墓現場與丁○○對質，當時丁○○也在公墓現場，只是由徐鴻榮載去，徐
    鴻榮則在山下等，丁○○問辛○○有沒有去偷，辛○○卻推
    給伊稱沒有，把全部責任推給伊，辛○○在當時才會被毆打
    等語（見偵卷(二)第75、76頁）；證人彭添財於警詢中證稱
    ：是博哥（指丁○○）委託伊開車去載人，是辛○○於西山
    公墓遭毆打受傷，伊才發現事態嚴重，丁○○2 兄弟也在場
    等語（見偵卷(二)第87頁）；證人丙○○於偵查中證稱：下
    午4 點多接到辛○○電話，辛○○說要伊拿50萬元，後來電
    話中斷，第二通電話來了，辛○○說要拿50萬元，又切掉，
    第三通電話又來了，伊聽到很多人的聲音，有一個人出聲要
    我拿50萬元，電話又切掉了，之後又來一通，沒有人講話，
    還不要明天再來，趕快趕快，又切掉，第五通打來辛○○就
    說媽媽，感覺沒有力氣，下午4 點45分南苗派出所打電話來
    說伊兒子給人家逼債在西山公墓給人砍得很厲害，人在大千
    醫院，要伊自己小心等語（見偵卷(二)第8 頁），所述情節大
    致相符，足徵證人即告訴人辛○○上開證述情節應非虛言，
    而可採信。由此可知，被告丁○○於辛○○在西山公墓遭被
    告乙○○及共犯戊○○毆傷時，確有在場觀看，且未加阻止
    ，期間並親自與辛○○就其「苗栗氧氣場」遭竊一事進行對
    質，且其斯時對共犯戊○○當場要求辛○○賠償100 萬元乙
    節，亦未表示反對，甚而離去前更交代被告乙○○及共犯戊○○繼續處理後續索償事宜，故其2 人始持續進行上開逼使
    辛○○償款之舉動，至為灼然。
  (4)證人即告訴人辛○○於迭於警詢及本院中證稱：伊是於96年
    4 月12日下午3 時30分許無故遭人押至苗栗市西山公墓內毆
    打砍傷後心生畏懼才會答應拿出該50萬元的等語（見偵卷(一)
    第51頁）；「（問：之後在大千醫院交給甲○○跟丁○○30
    萬元的現金跟20萬元的本票是因為這一次在西山公墓被毆打
    、砍傷的事件才交付給他的嗎？還是之後雙方有什麼樣的協
    議才給他的？）沒有，就被砍傷之後，就甲○○直接來醫院
    找我，（問：那時候你交付金錢的心情是怎麼樣？是自願的
    嗎？還是有感到？）很怕。」等語（見本院卷(二)第58、59頁
    ）；證人丙○○亦於警詢中證稱：據辛○○向伊稱：辛○○
    載了對方的貨品，要辛○○賠償50萬元給對方，後經辛○○
    向對方討價還價降到30萬元，辛○○並向伊稱：若不賠錢，
    人在醫院要辛○○的命很簡單，伊聽了很緊張也很害怕，於
    96年4 月23日下午4 時許，伊向苗栗市農會借得現款30萬元
    後，交予辛○○處理此事等語（見偵卷(一)第57頁）；再參以
    共犯戊○○於本院中證稱：伊當天就有跟丁○○說辛○○被
    打得很慘要送醫急救，丁○○知道辛○○是因為被伊等打所
    以才會住院等語（見本院卷(二)第90至93頁），且被告丁○○
    亦於警詢中自承：伊與徐鴻榮及甲○○一起前往大千醫院婦
    幼大樓7 樓，向辛○○收取賠償金額30萬元及簽立本票面額
    20萬元，是由伊本人收取等語（見偵卷(一)第16至18頁），復
    核與證人辛○○、甲○○、徐鴻榮，及不知情之彭瑞芳（照
    顧辛○○之看護）、庚○○（曾參與部分斡旋事宜）等人所
    述大致相符，並有苗栗市農會借據2 紙、贓物認領保管單1
    份、相片4 張等在卷可佐，足見辛○○、丙○○應係因辛○○遭被告乙○○及共犯戊○○毆打、恫嚇並索取財物，始對
    被告丁○○之勢力心生畏懼，並進而處分其等之財產，而由
    辛○○在大千醫院將上開30萬元現金及20萬元本票交予被告
    丁○○，嗣並已無力再負擔被告丁○○之無度需索甚明。
  (5)證人即告訴人辛○○於本院中明確證稱：「（問：你還有己○○去丁○○的工廠載回來的東西或者是己○○自己另外載
    到你家去放的那些東西加起來，自己覺得那些東西有超過10
    0 萬的價值嗎？）沒有，（問：有超過50萬的價值嗎？）也
    沒有，（問：裡頭都沒有任何你覺得昂貴的藝術品或是雕刻
    品或是比較有價值的碗盤嗎？）沒有，（問：你覺得都像雜
    物就是了？）對，（問：你如何認定沒有？）就叫中古商來
    收只賣掉1360塊，（問：這些從丁○○的苗栗氧氣場載出來
    的東西，然後來去賣總共賣了1360元？）對。」等語（見本
    院卷(二)第65至67頁）；且共犯戊○○亦於本院中明確證稱：
    「（問：是誰提出要辛○○賠壹佰萬元給丁○○？）是我，
    （問：提出這個價碼前沒有跟任何人商量過？）沒有，（問
    ：為何是壹佰萬元？隨興決定？）是，（問：丁○○有無跟
    你說他大概損失多少？）沒有，因為他那些東西有的沒有辦
    法估價，（問：本來是壹佰萬元，後來變五十萬元，怎麼決
    定這個數目？）當初他送醫到他拿三十萬元出來期間約2個
    禮拜，我剛好遇到他的堂弟甲○○，從遇到甲○○就從壹佰
    萬元喬到50萬元，是甲○○在那邊喬才會變成50萬，（問：
    當天被打時，辛○○為何要他媽媽先拿50萬元出來而不是
    100 萬元？）那天在西山公墓應該是他打電話給她媽媽說先
    拿50萬元，剩下的50萬元他好像是跟我隔天再處理，後來送
    醫後，我也沒有拿到錢。」等語（見本院卷(二)第91、92頁）
    ，足見上開音響、喇叭、石頭、木雕、碗盤等物，經辛○○
    載往中古商行變賣，不惟僅獲得1,360 元，且無論係共犯戊○○等人於斯時要求辛○○支付所謂之「100 萬元」，抑或
    事後要求之「50萬元」賠償金，經核均無任何客觀之依據可
    資為憑，至為顯然。由此可知，被告丁○○等3 人顯係脅使
    辛○○交付遠超過其所竊取「苗栗氧氣場」內上開物品價值
    之財物，而就超過上開物品價值部分之要求，具有不法所有
    之意圖，殊屬明確。
  2.對於被告之辯解不採納之理由：
  (1)被告丁○○固以前詞置辯，另被告乙○○亦於本院中翻異前
    供，改稱：係伊假借丁○○之名義跟戊○○說要處理辛○○
    云云。
  (2)惟查：被告丁○○確有於辛○○在西山公墓遭被告乙○○
    及共犯戊○○毆傷時在場觀看，且其斯時對共犯戊○○當場
    要求辛○○賠償100 萬元乙節，並未表示反對，而其對辛○○所交付之30萬元現金及20萬元本票，亦顯有不法所有意圖
    等情，業經本院認定如前，則被告丁○○雖對其上開犯行，
    或諉為不知，或企圖卸飾，惟其所辯顯係徒託空言，自難憑
    採；被告乙○○及共犯戊○○係經被告丁○○之授意，始
    前往找尋辛○○處理「苗栗氧氣場」遭竊之後續索償事宜等
    情，已如前述，再衡以「苗栗氧氣場」乃被告丁○○所開設
    ，與被告乙○○並無直接利害關係，則其內之物品遭竊一事
    ，被告乙○○何以要「假借」被告丁○○之名義向辛○○索
    償？且其既係「假借」名義，則何以事後收取上開款項之人
    係被告丁○○本人，而非被告乙○○自己？凡此均啟人疑竇
    。由此益徵，被告乙○○於本院中所述，顯係事後迴護被告
    丁○○之詞，不足採信。
  (3)是被告丁○○所辯，無非係事後卸責之詞，應與事實不符，
    要非可採。
  (三)綜上所述，本件事證明確，被告丁○○、乙○○犯行均堪以
    認定，應予依法論科。
三、論罪科刑：
  (一)罪名：
  1.按恐嚇行為不以將來之惡害通知為限，即以強暴脅迫為手段
    ，而被害人未達於不能抗拒程度者，亦屬之；又本票為有價
    證券，得依背書或交付轉讓，具有流通性，其權利之發生、
    變更，與證券之作成、占有具有不可分之關係，而有「物」
    之性質，得為竊盜、侵占、搶奪、強盜、詐欺取財、恐嚇取
    財等犯罪之客體（最高法院80年度第4 次刑事庭會議決議、
    96年度台非字第6 號判決意旨參照）。經查，本件被告丁○○、乙○○、共犯戊○○等人固於上開時、地，以強暴脅迫
    為手段向辛○○索償，惟辛○○迄至交付被告丁○○上開款
    項前，尚間隔數日，對於是否交付款項，仍有相當之意思自
    由，是應認辛○○尚未達於不能抗拒之程度；又辛○○所簽
    發之上開本票，依上開說明，自得為恐嚇取財罪之客體，先
    予敘明。
  2.核被告丁○○、乙○○所為，均係犯刑法第346 條第1 項之
    恐嚇取財罪。
  (二)共犯：
    被告丁○○、乙○○與戊○○間，有犯意聯絡及行為分擔，
    應論以共同正犯。
  (三)罪數：
    被告丁○○、乙○○以一恐嚇取財行為，侵害辛○○、丙○○之財產法益，係一行為觸犯數罪名，為同種想像競合犯，
    均應從一情節（即受害）較重之辛○○部分處斷。
  (四)累犯加重其刑：
    被告丁○○前因違反槍砲彈藥刀械管制條例案件，經本院
    判處有期徒刑6 月確定，嗣於93年4 月21日易科罰金執行完
    畢之事實；被告乙○○前因毒品危害防制條例案件，經本
    院分別判處有期徒刑6 月、8 月確定，嗣經接續執行，於95
    年9 月25日縮刑期滿執行完畢之事實，有臺灣高等法院被告
    前案紀錄表在卷可憑，其等於5 年以內故意再犯本件有期徒
    刑以上之罪，均為累犯，應各依刑法第47條第1 項規定加重
    其刑。
  (五)量刑：
    爰審酌被告丁○○素行不佳，有毒品、槍砲、竊盜等前科
    ，此有臺灣高等法院被告前案紀錄表在卷可稽，又其為本件
    犯行之緣由，固係因其所開設之「苗栗氧氣場」內物品遭辛○○所竊，而欲向辛○○索賠所致，然其竟不思循正當之法
    律程序對辛○○請求合理之損害賠償，反而夥同上開共犯恐
    嚇辛○○，使之交付金額甚鉅之上開現金及本票，破壞社會
    秩序，對於辛○○之身心造成重大影響，且犯後復飾詞卸責
    ，並虛耗有限之司法資源，未見悔意等一切情狀；被告乙○○素行不佳，有毒品、傷害、毀損等前科，此有臺灣高等
    法院被告前案紀錄表在卷可稽，又其雖於本院中已坦承犯行
    ，節省有限之司法資源，本可參酌其犯後態度尚可而予從輕
    量處，惟詎其竟於坦承犯行後，仍企圖隱瞞部分實情，妨礙
    真實之發現，實難認確有悔意等一切情狀，量處如主文所示
    之刑，以示儆懲。
  (六)減刑：
    本件被告丁○○、乙○○均係於96年4 月24日前犯本件罪行
    ，所犯均合於中華民國九十六年罪犯減刑條例之規定，應依
    該條例第2 條第1 項第3 款、第7 條之規定，各減其宣告刑
    二分之一。
四、不另為無罪之諭知部分：
  (一)公訴意旨略以：被告丁○○等3 人於上開事實所載之時、地
    ，共同強制告訴人辛○○，要求辛○○坦認犯有上開竊盜之
    犯行，並提出顯不相當之100 萬元鉅額賠償請求，迫使辛○○清償鉅額賠償請求等語。因認被告丁○○等3 人涉犯刑法
    第304 條第1 項之強制罪嫌。
  (二)惟查：
  1.按以強暴、脅迫使人行無義務之事，若係出於為自己或第三
    人不法所有之意圖，而使人交付財物，或藉以取得財產上不
    法利益，即應依其犯罪態樣，分別論以恐嚇取財或強盜罪名
    ，不得再論以刑法第304 條第1 項之強制罪（96年度台上字
    第6618號判決參照）。
  2.經查，本件被告丁○○、乙○○所犯之上開罪行，既係出於
    為自己不法所有之意圖，而以強暴、脅迫之方法使辛○○交
    付財物（即上開30萬元現金及20萬元本票），且辛○○亦尚
    未達於不能抗拒之程度，則依上開說明，被告丁○○、乙○○自均應論以恐嚇取財罪，而不得再論以強制罪。
  (三)據此，本院本應就此部分為無罪之諭知，惟因公訴意旨既認
    此部分若有罪，與上開論罪部分有想像競合犯之裁判上一罪
    關係，爰不另為無罪之諭知，附此敘明。
五、應適用之法律：
    據上論斷，應依刑事訴訟法第299 條第1 項前段，刑法第28
    條、第346 條第1 項、第55條、第47條第1 項、刑法施行法
    第1 條之1 第1 項、第2 項前段，中華民國九十六年罪犯減
    刑條例第2 條第1 項第3 款、第7 條，判決如主文。
本案經檢察官黃智炫到庭執行職務。
中    華    民    國    98    年    1     月    15    日
                  刑事第二庭    審判長法  官  楊  清  益
                                      法  官  魏  宏  安
                                      法  官  林  大  為
以上正本證明與原本無異。
如不服本判決應於收受判決後10日內向本院提出上訴書狀，並應
應敘述具體理由。其未敘述上訴理由者，應於上訴期間屆滿後20
日內向本院補提理由書 (均須按他造當事人之人數附繕本)「 切
勿逕送上級法院」。告訴人或被害人如對本判決不服者，應具備
理由請求檢察官上訴，其上訴期間之計算係以檢察官收受判決正
本之日期為準。
                                      書記官  蘇  文  熙
中    華    民    國    98    年    1     月    19    日
附錄本案論罪科刑法條：
中華民國刑法第346條
意圖為自己或第三人不法之所有，以恐嚇使人將本人或第三人之
物交付者，處6 月以上5 年以下有期徒刑，得併科1 千元以下罰
金。
以前項方法得財產上不法之利益，或使第三人得之者，亦同。
前二項之未遂犯罰之。


司法院資訊處製作；財團法人民間司法改革基金會備份。
